【裁判字號】    89,基小,90
【裁判日期】    890405
【裁判案由】    給付信用卡消費款
【裁判全文】
臺灣基隆地方法院基隆簡易庭小額民事判決  八十九年度基小字第九０號
    原      告  安泰商業銀行股份有限公司
    法定代理人  甲○○
    訴訟代理人  乙○○
    被      告  丙○○
右當事人間給付信用卡消費款事件，本院判決如左：
    主    文
被告應給付原告新臺幣參萬參仟肆佰元，及自民國八十八年十一月四日起至清償日止
，按日息萬分之五計算之利息及自八十八年十一月四日起至清償曰止，按上開利息百
分之十計算之違約金。
訴訟費用新臺幣玖佰陸拾柒元由被告負擔。
本判決得予假執行。
    理由要領
一、本件原告起訴主張被告前向原告申請原告發行之信用卡使用，於民國八十七年六
    月一日簽帳消費二筆，刷卡金額分別為新台幣（下同）一萬四千九百元、一萬八
    千五百元，共積欠信用卡簽帳款計三萬三千四百元，迭經催討，均未置理之事實
    。被告則以：我於八十七年六月一日至三重家樂福，將皮夾置放於車上，返回時
    發現車門有遭撬開之跡象，我檢查皮夾內之現金未短少，未注意檢查信用卡有無
    失竊，直至同月三日始發現皮夾內之信用卡已遭竊而向原告辦理信用卡掛失，之
    前六月一日之簽帳單非我所簽，且簽帳單之筆跡與我的筆跡明顯不符，自應由原
    告負擔該筆損失等語置辯。
二、原告主張被告使用由原告發行之信用卡，信用卡消費款其消費時間均係在八十七
    年六月一日，刷卡金額分別為一萬四千九百元、一萬八千五百元，且該二筆消費
    款均係在被告八十七年六月三日中午十二時十五分申請信用卡掛失停用手續時起
    前二十四小時以前，業據原告提出被告不爭之信用卡申請書、簽帳單、催收客戶
    欠繳明細清單、信用卡電話掛失記錄兼查核工作單等影本為證，被告對此亦不爭
    執，自堪認為真實。
三、按兩造不爭之信用卡申請書所付申請卡約定條款第十七條第一項約定「持卡人之
    信用卡如有遺失、被竊、被搶、詐欺或其他遭持卡人以外之第三人占有之情形，
    應儘速通知‧‧‧貴行辦理掛失停用手續」，同條第二項並規定「持卡人辦理掛
    失停用手續後，且無下列第一款至第三款事由之一者，持卡人自辦理掛失停用手
    續時起被冒用所發生之損失，由貴行負擔，但如無下列各款事由之一者，持卡人
    自辦理掛失停用手續時起前二十四小時以後（在自動化設備預借現金部份仍自持
    卡人辦理掛失停用手續時起）被冒用所發生之損失，由貴行負擔；自辦理掛失停
    用手續時起前二十四小時以前被冒用所發生之損失，貴行如無違反第六條善良管
    理人之注意義務者，應由持卡人負擔  (下略)」，第六條第一項亦約定「貴行應
    以善良管理人之注意為持卡人處理使用信用卡交易款項之清償事宜，並自行或由
    各收單機構提供特約商店供持卡人使用信用交易。如經貴行同意減收或免收年費
    者，亦同」。因此根據前開約定條款，被告自辦理掛失停用手續時起前二十四小
    時以後被冒用所發生之損失，由原告負擔，被告自辦理掛失停用手續時起前二十
    四小時以前被冒用所發生之損失，如原告無違反第六條善良管理人之注意義務，
    則由被告負擔。
    查特約商店係以消費者於簽帳單之簽名與信用卡上之簽名是否相符，核對其是否
    為信用卡真正持有人，故特約商店於處理持卡人消費帳款是否已盡善良管理人之
    注意義務，應就簽帳單與信用卡上之簽名，依特約商店之審查能力，判斷特約商
    店接受該筆消費是否已盡善良管理人之注意義務為斷。觀諸前開二紙簽帳單上皆
    有「丙○○」字樣之簽名，且其字跡經肉眼核對與被告於信用卡申請書上之簽名
    相當類似，又同一人之簽名，各次所為者，不可能完全相同，而特約商店從業人
    員非受有專業訓練之鑑識人員，在信用卡交易上，如以肉眼核對持卡人在簽帳單
    所為簽名與信用卡上簽名相當類似，且無明知或可得而知係他人冒刷情事，即應
    認已盡之善良管理人之注意義務。本件系爭二紙簽帳單上刷卡者之簽名，其字跡
    經肉眼核對既與被告於信用卡申請書上之簽名相當類似，且被告又未舉證證明特
    約商店有明知或可得而知係他人冒刷情事，依前開說明，應認特約商店已盡之善
    良管理人之注意義務。原告已盡善良管理人之注意為持卡之被告處理使用信用卡
    交易款項之清償事宜，依前開說明，被告於八十七年六月三日中午十二時十五分
    辦妥掛失手續之前二十四小時以前遭冒用所致之系爭二筆消費簽帳款損害自應由
    被告負擔。
四、原告依兩造間之信用卡約定條款約定請求被告如數給付並加給自信用卡最後付款
    期限之翌日起，至清償日止，以日息萬分之五計算之利息及按上開利息百分之十
    計算之違約金，核無不合，應予准許。
五、本件係依小額訴訟程序為被告敗訴之判決，應依職權宣告假執行。
中      華      民      國    八十九    年      四      月      五      日
~B臺灣基隆地方法院基隆簡易庭
~B        法      官  徐世禎
右正本證明與原本無異。
對於本件判決如有不服，應於收受送達後二十日內向本院提出上訴書狀，上訴於本院
合議庭，並按他造當事人之人數附俱繕本。當事人之上訴，非以判決違背法令為理由
不得為之，上訴狀應記載上訴理由，表明下列各款事項：
（一）原判決所違背之法令及其具體內容。
（二）依訴訟資料可認為原判決有違背法令之具體事實。
中      華      民      國    八十九    年      四      月      八      日
~B        法院書記官  劉珍珍


司法院資訊處製作；財團法人民間司法改革基金會備份。
